【裁判字號】    98,上更(一),601
【裁判日期】    990329
【裁判案由】    毒品危害防制條例等
【裁判全文】
臺灣高等法院刑事判決             98年度上更(一)字第601號
上  訴  人
即  被  告  甲○
選任辯護人  羅美鈴律師
上列上訴人因毒品危害防制條例等案件，不服臺灣板橋地方法院
95年度訴字第2064號，中華民國95年11月22日第一審判決（起訴
案號：臺灣板橋地方法院檢察署95年度偵字第3255號、第10651
號、第14816號、第14817號、第14818號、第15147號），提起上
訴，經判決後，由最高法院發回更審，本院判決如下：
    主  文
原判決撤銷。
本件公訴不受理。
    理  由
一、公訴意旨略以：被告甲○係藥師，開立「俊安連鎖藥局」（
    址設臺北縣三重市○○○路98號，下稱俊安藥局），明知特
    拉馬竇（Tramadol）、西可巴比妥（Secobarbital）係屬毒
    品危害防制條例及管制藥品管理條例所列第三級毒品；去甲
    西泮（Nordiazepam ）、氯二氮平（Chlordiazepoxide）、
    苯巴比妥（Pheno -barbital）、安定（Diazepam）、 硝西
    泮（Nitrazepam）、勞拉西泮（Lorazepam）、噁唑他（
    Oxazolam）、唑匹可隆（Zopiclone）、阿普唑他（
    Alprazolam）、咪達唑他（Midazolam）、氯硝西半泮（
    Clonazepam）係毒品危害防制條例及管制藥品管理條例所列
    之第四級毒品，未經核准，不得擅自製造、販賣，竟意圖營
    利，基於製造、販賣之概括犯意，自民國（下同）94年10月
    間某日起至95年2月9日止，在俊安藥局，將上開原料加以混
    合製成混合製劑後，再分裝成每支容量1cc 之混合製劑，以
    每支新臺幣（下同）100 元之代價，在俊安藥局親自或利用
    不知情之店員鄭玉枝（所涉違反藥事法、毒品危害防制條例
    罪嫌部分，另經檢察官為不起訴處分）販賣予不特定人注射
    施用，及將含第三、四級毒品之不明藥粉、膠囊、「維骨力
    膠囊」偽藥，以不詳代價販賣予不特定人使用。嗣(一)劉恒
    廷於94年12月13日，向甲○購買混合製劑注射後，有意識不
    清等不適現象，將所餘5cc 混合劑送交臺北縣政府衛生局，
    經該局送請行政院衛生署管制藥品管理局（下稱管制藥品管
    理局）檢驗，檢出含第三級毒品特拉馬竇、第四級毒品去甲
    西泮成分；(二)林清山於95年1 月17日，向甲○購買混合製
    劑注射及不明藥粉1 包服用後，有失去意識等不適現象，將
    所餘2cc混合劑及藥粉1包送交臺北縣政府衛生局，經該局送
    請管制藥品管理局檢驗，檢出含第三級毒品特拉馬竇、第四
    級毒品苯巴比妥、安定、去甲西泮成分；(三)內政部警政署
    刑事警察局於95年2月9日下午1 時30分許，持臺灣板橋地方
    法院搜索票至俊安藥局搜索，適當時郭忠賓、簡銘義、蔡豐
    兆在場購買混合製劑，為警當場查獲，扣得注射針劑等物，
    經送請管制藥品管理局檢驗，檢出第三級毒品特拉馬竇、西
    可巴比妥，及第四級毒品安定、唑匹可隆、去甲西泮、阿普
    唑他、咪達唑他、噁唑他成分；(四)臺北縣政府警察局偵查
    大隊，於95年3月15日晚間9時30分許，持臺灣板橋地方法院
    搜索票，至俊安藥局搜索，扣得膠囊等物，經送請管制藥品
    管理局檢驗，檢出含第三級毒品特拉馬竇；第四級毒品去甲
    西泮、苯巴比妥、安定、噁唑他成分；(五)臺北縣政府於95
    年3月3日，至俊安藥局執行稽查，於藥局櫥櫃內查獲1 袋褐
    色玻璃瓶內裝黃色溶液，經送請管制藥品管理局檢驗，驗出
    含第四級毒品去甲西泮、苯巴比妥成分；(六)臺北縣政府於
    於95年3 月17日，至俊安藥局執行稽查，於藥局貨架上查獲
    「維骨力膠囊」偽藥1 瓶；(七)臺北縣政府警察局三重分局
    於94年4月23日下午4時10分許，持臺灣板橋地方法院搜索票
    ，至俊安藥局搜索，扣得吸食器10個、電子磅秤1 台、結晶
    物1包、藥罐2罐（含淡藍色圓形碇、白色橢圓形碇、白色圓
    柱碇）等物，經送請管制藥品管理局檢驗，驗出含第四級毒
    品氯二氮平、安定、硝西泮、勞拉西泮成分。因認被告涉犯
    藥事法第82條之製造偽藥罪嫌、同法第83條之販賣偽藥罪嫌
    、毒品危害防制條例第4條第3項、第4 項之製造第三級、第
    四級毒品罪嫌。
二、按被告死亡者，應諭知不受理之判決，刑事訴訟法第303 條
    第5款有明文規定。本件原審判決後，被告甲○已於99年3月
    14日死亡，此有馬偕紀念醫院淡水分院死亡證明書、戶籍謄
    本及被告個人基本資料查詢結果註記在卷可按，是被告已死
    亡之事實極為明確。依首引法條之規定，自應諭知本件公訴
    不受理之判決。被告上訴，雖非以此為理由，惟被告既已死
    亡，自應由本院將原判決撤銷，改諭知本件公訴不受理之判
    決，並不經言詞辯論為之。
三、據上論斷，應依刑事訴訟法第369條第1 項前段、第364條、
    第303條第5款、第307 條，判決如主文。
中    華    民    國    99    年    3     月    29    日
                  刑事第六庭審判長法  官  林明俊
                                  法  官  郭豫珍
                                  法  官  何信慶
以上正本證明與原本無異。
如不服本判決，應於收受送達後10日內向本院提出上訴書狀，其
未敘述上訴之理由者並得於提起上訴後10日內向本院補提理由書
（均須按他造當事人之人數附繕本）「切勿逕送上級法院」。
                                  書記官  王泰元
中    華    民    國    99    年    3     月    30    日

司法院資訊處製作；財團法人民間司法改革基金會備份。
